---
title: "Análisis Empresa Minorista Online"
author: "Urko"
date: "2023-04-29"
output:
  html_document: default
  pdf_document: default
---

### Librerías y Archivos.

A continuación se cargan las librerías que se utilizarán a los largo del proceso de análisis de datos:

```{r Librerías}
library(tidyverse)
library("janitor")
library(dplyr)
library(scales)
library(lubridate)
library(splines)
library(ggthemes)
library(extrafont)
```

Se trabajará con dos archivos de datos que contienen:

-   Los datos de la contabilidad mensual entre los años 2017 y 2019:

```{r Contabilidad}
contabilidad_mensual <- read.csv("C:/Users/regue/Desktop/GOOGLE ANALYTICS/Final project/Online_Retailer_analysis/Data/contabilidad.csv")
```

-   Los datos de las ventas de productos online entre los años 2017 y 2019:

```{r}
venta_productos <- read.csv("C:/Users/regue/Desktop/GOOGLE ANALYTICS/Final project/Online_Retailer_analysis/Data/ventas.csv")
```

### Venta de productos online.

Se comienza visualizando el tipo de datos que contiene el archivo "venta_productos":

```{r}
head(venta_productos)
glimpse(venta_productos)
str(venta_productos)

View(venta_productos)
```

## Limpieza de datos.

Se comprueba si hay algún valor NA en el dataframe:

```{r}
any(is.na(venta_productos))
```

Se encuentra una categoría vacía y valores negativos en la fila 1767, procediendose a eliminar los datos incongruentes:

```{r}
venta_productos_clean <- venta_productos %>% 
  filter(Product.Type != "", Total.Net.Sales >= 0) %>% 
  arrange(desc(Net.Quantity))
```

## Análisis de datos.

Se resume el número total de productos vendidos por categoría:

```{r}
resumen_ventas <- venta_productos_clean %>% 
  group_by(Product.Type) %>% 
  summarize(total_vendidos = sum(Net.Quantity),
            total_descuentos = sum(Discounts),
            total_ganancias = sum(Total.Net.Sales)) %>%
  mutate(porcentaje = total_ganancias * 100 / sum(total_ganancias)) %>% 
  arrange(desc(total_ganancias))
```

Se eligen las categorías más relevantes aquellas cuyos ingresos sean mayores al 4%, el resto se categorizan como "Otras":

```{r}
producto_relevante <- resumen_ventas %>% 
  select(Product.Type,total_vendidos, total_ganancias, porcentaje) %>% 
  filter(porcentaje > 4)

producto_menos_relevante <- resumen_ventas %>% 
  select(Product.Type, total_vendidos, total_ganancias, porcentaje) %>%
  filter(porcentaje < 4)

producto_menos_relevante_resumen <- data.frame(Product.Type = "Others",
                                               total_vendidos = sum(producto_menos_relevante$total_vendidos),
                                               total_ganancias = sum(producto_menos_relevante$total_ganancias),
                                               porcentaje = sum(producto_menos_relevante$porcentaje))

# JUNTO DATOS:

resumen_ventas_filtrada <- rbind(producto_relevante, producto_menos_relevante_resumen)

```

Se presenta el dataframe con el que se realizarán las viz's:

```{r}
str(resumen_ventas_filtrada)
View(resumen_ventas_filtrada)
```

## Visualización de datos.

Se presentan a continuación los beneficios netos por categoría:

```{r}
ggplot(resumen_ventas_filtrada) +
  geom_bar(mapping = aes(x = Product.Type, y = total_ganancias, fill = Product.Type), stat = "identity") +
  scale_y_continuous(labels = scales::dollar,
                     breaks = seq(0, 250000, by = 20000)) +
  scale_x_discrete(labels = c("Escultura y Arte",
                              "Baloncesto",
                              "Navidad",
                              "Decoración Hogar",
                              "Joyería",
                              "Cocina",
                              "Otros")) +
  scale_fill_discrete(labels = c("Escultura y Arte",
                                 "Baloncesto",
                                 "Navidad",
                                 "Decoración Hogar",
                                 "Joyería",
                                 "Cocina",
                                 "Otros")) +
  labs(title = "Beneficios netos",
       subtitle = "Entre los años 2017 y 2019",
       x = "Categoría",
       y = "Beneficios netos",
       fill = "Categoría") +
  theme_gdocs() +
  theme(axis.text.x = element_text(angle = 45, vjust = 1, hjust=1, size = 8))
```

Mediante un pie chart:

```{r}
ggplot(resumen_ventas_filtrada,
       aes(x = "", y = total_ganancias , fill = Product.Type)) +
  geom_col(width = 1, color = "black", size = 0.25) +
  coord_polar("y", start=0) +
  theme_void() + 
  geom_label(aes(label = paste0(round(porcentaje), "%")),
             position = position_stack(vjust = 0.5)) + 
  labs(title = "Distribución de ingresos netos",
       subtitle = "Entre los años 2017 y 2019",
       fill = "Tipo de producto") + 
  scale_fill_discrete(labels = c("Escultura y Arte", 
                                 "Baloncesto", 
                                 "Navidad", 
                                 "Decoración Hogar",
                                 "Joyería", 
                                 "Cocina",
                                 "Otros")) +
  guides(fill = guide_legend(title = "Categoría", 
                             override.aes = aes(label = "")))
```

Se visualiza a continuación un gráfico de barras para identificar la categoría de procutos más vendidos:

```{r}
ggplot(resumen_ventas_filtrada) +
  geom_bar(mapping = aes(x=Product.Type, y = total_vendidos, fill = Product.Type),
           stat = "identity") +
  scale_y_continuous(breaks = seq(0, 2500, by = 500)) +
  scale_x_discrete(labels = c("Escultura y Arte",
                              "Baloncesto", 
                              "Navidad",
                              "Decoración Hogar", 
                              "Joyería",
                              "Cocina",
                              "Otros")) + 
  scale_fill_discrete(labels = c("Escultura y Arte",
                                 "Baloncesto",
                                 "Navidad",
                                 "Decoración Hogar",
                                 "Joyería",
                                 "Cocina",
                                 "Otros")) +
  labs(title = "Productos vendidos",
       subtitle = "Entre los años 2017 y 2019",
       x = "Categoría",
       y = "Cantidad",
       fill = "Categoría") + 
  theme_gdocs() +
  theme(axis.text.x = element_text(angle = 45, vjust = 1, hjust=1, size = 8))
```

### Contabilidad mensual.

Se comienza visualizando el tipo de datos que contiene el archivo "contabilidad_mensual":

```{r}
head(contabilidad_mensual)
glimpse(contabilidad_mensual)
str(contabilidad_mensual)

View(contabilidad_mensual)
```

## Limpieza de datos.

Se comprueba si hay algún valor NA en el dataframe:

```{r}
any(is.na(contabilidad_mensual))
```

Se juntan las columnas "Year" y "Month" en una llamada "Date". A continuación se cambia la columna "Date" a formato fecha:

```{r}
contabilidad_mensual <- contabilidad_mensual %>% 
  mutate(Date = ymd(paste0(Year, Month, "-01")))
```

Se cambia el nombre de las columnas "Year" y "Month" por "Año" y "Mes":

```{r}
contabilidad_mensual_clean <- contabilidad_mensual %>% 
  select(Date,
         Total.Orders,
         Net.Sales,
         Total.Sales,
         Year,
         Month) %>% 
  rename(Año = Year, Mes = Month)
```

## Análisis de datos.

Se resumen las ganancias netas al mes agrupado por año:

```{r}
resumen_ganancias <- contabilidad_mensual_clean %>% 
  group_by(Año) %>% 
  summarise(Ganancias_Netas = sum(Net.Sales))
```

A su vez, se resume el número total de pedidos/mes agrupado por año:

```{r}
resumen_pedidos <- contabilidad_mensual_clean %>% 
  group_by(Año) %>% 
  summarise(total_pedidos_mes = sum(Total.Orders))
```

Se convierte la columna año a factor:

```{r}
contabilidad_mensual_clean$Año <- format(contabilidad_mensual_clean$Año)

resumen_ganancias$Año <- factor(resumen_ganancias$Año)
```

Se presentan los dataframes con los que se realizarán las viz's:

```{r}
str(contabilidad_mensual_clean)
View(contabilidad_mensual_clean)

str(resumen_ganancias)
View(resumen_ganancias)
```

## Visualización de datos.

Se define el vector de colores que utilizaremos en las visualizaciones:

```{r}
colores <- c("#72D9FF", "#3FA0FF", "#290AD8")
```

Se visualiza a continuación cual ha sido la tendencia de ganancias en los años 2017, 2018 y 2019:

```{r}
ggplot(contabilidad_mensual_clean) + 
  geom_area(mapping = aes(x = Date, y = Net.Sales, fill = Año),
            stat = "identity") +
  facet_wrap(~Año,
             scales = "free_x") +
  theme(axis.text.x = element_text(angle = 45, vjust = 0.5, size = 6)) + 
  scale_x_date(date_breaks = "3 month",
               date_labels = "%b") +
  scale_y_continuous(labels = scales::dollar,
                     breaks = seq(0, 45000, by = 5000)) +
  scale_fill_manual(values = colores) + 
  labs(title = "Ganancias netas",
       subtitle = "Entre los años 2017 y 2019",
       x = "Mes",
       y = "Cantidad total") +
  theme_gdocs()
```

Se ajusta a una recta:

```{r}
ggplot(contabilidad_mensual_clean) + 
  geom_point(mapping = aes(x = Date, y = Net.Sales, color = Año),
             stat = "identity") +
  geom_smooth(mapping = aes(x = Date, y = Net.Sales),
              method = "lm",
              se = FALSE,
              color = "#3C8625") +
  theme(axis.text.x = element_text(angle = 45, vjust = 0.5, size = 6)) +
  scale_x_date(date_breaks = "3 month",
               date_labels = "%b") + 
  scale_y_continuous(labels = scales::dollar,
                     breaks = seq(0, 45000, by = 5000)) +
  scale_color_manual(values = colores) +
  labs(title = "Ganancias netas",
       subtitle = "Entre los años 2017 y 2019",
       x = "Mes",
       y = "Cantidad total") + 
  theme_gdocs()
```

Se visualizan ahora el número de pedidos/mes realizados los años 2017, 2018 y 2019:

```{r}
rect_data <- data.frame(Año = c("2017", "2018", "2019"),
                        rect_xmin = as.Date(c("2017-10-01",
                                              "2018-10-01", 
                                              "2019-10-01")),
                        rect_xmax = as.Date(c("2018-01-01",
                                              "2019-01-01",
                                              "2020-01-01")),
                        rect_ymin = c(0, 0, 0),
                        rect_ymax = c(120, 170, 350))


ggplot(contabilidad_mensual_clean) +
  geom_bar(mapping = aes(x = Date, y = Total.Orders, fill = Año),
           stat = "identity") +
  facet_wrap(~Año, scales = "free_x") + 
  scale_x_date(date_breaks = "3 month", date_labels = "%b") +
  scale_y_continuous(breaks = seq(0, 500, by = 100)) +
  scale_fill_manual(values = colores) +
  labs(title = "Número de pedidos",
       subtitle = "Entre los años 2017 y 2019",
       x = "Mes",
       y = "Cantidad") +
  geom_rect(data = rect_data,
            mapping = aes(xmin = rect_xmin,
                          xmax = rect_xmax,
                          ymin = rect_ymin,
                          ymax = rect_ymax,
                          fill = Año),
            alpha = 0.2,
            color = "red",
            inherit.aes = FALSE,
            size = 1,
            show.legend = FALSE) +
  theme_gdocs() +
  theme(axis.text.x = element_text(angle = 45, vjust = 0.5, size = 8))
```

Y su tendencia:

```{r}
ggplot(contabilidad_mensual_clean) + 
  geom_point(mapping = aes(x = Date, y = Total.Orders, color = Año),
             stat = "identity") + 
  theme(axis.text.x = element_text(angle = 45, vjust = 0.5, size = 6)) +
  scale_x_date(date_breaks = "3 month",
               date_labels = "%b") +
  scale_y_continuous(breaks = seq(0, 500, by = 100)) + 
  scale_color_manual(values = colores) +
  labs(title = "Número de pedidos",
       x = "Mes",
       y = "Cantidad") +
  theme_gdocs()
```

Por último se visualizan las ganancias netas para cada año:

```{r}
ggplot(resumen_ganancias) + 
  geom_bar(mapping = aes(x = Año, y = Ganancias_Netas, fill = Año),
           stat = "identity") + 
  theme(axis.text.x = element_text(angle = 0, vjust = 0.5, size = 10)) + 
  scale_y_continuous(labels = scales::dollar,
                     breaks = seq(0, 300000, by = 40000)) + 
  scale_fill_manual(values = colores) + 
  labs(title = "Ganancias netas",
       subtitle = "Entre 2017 y 2019",
       x = "Año",
       y = "Cantidad Total") + 
  theme_gdocs()
```
